【裁判字號】    98,易緝,89
【裁判日期】    980615
【裁判案由】    詐欺
【裁判全文】
臺灣板橋地方法院刑事判決              98年度易緝字第89號
公  訴  人  臺灣板橋地方法院檢察署檢察官
被      告  甲○○
上列被告因詐欺案件，經檢察官提起公訴（85年度偵緝字第275
號），本院判決如下：
    主  文
本件免訴。
    理  由
一、公訴意旨略以：被告甲○○夥同某不詳姓名之成年男子一名
    ，意圖為自己不法之所有，於民國82年8 月18日，推由甲○
    ○前往華南商業銀行南永和分行（下稱華銀）請領支票，於
    建立該支票之信用後，即基於概括之犯意，由該名不詳姓名
    男子自稱為甲○○，出面向不知情之商店購買商品，並簽發
    發票日未到之遠期支票抵付貨款，以該方式詐取財物。嗣於
    82年12月4 日及83年1 月4 日，該不詳姓名男子二度前往臺
    北縣板橋市○○路182 號吳月華所經營之元盛資訊股份有限
    公司，先後向吳月華詐得價值總計為新臺幣（下同）368,00
    0 元之電腦設備，並簽發發票日為83年1 月24日之支票2 紙
    抵付貨款。詎上開支票屆期經提示不獲兌現，甲○○及該不
    詳姓名男子且避不出面解決，吳月華始知受騙，經報警送辦
    後，發現該帳戶之支票自82年12月底大量退票而偵悉上情，
    因認被告涉犯刑法第339 條第1 項之詐欺取財罪嫌。
二、按案件時效已完成者，應諭知免訴之判決，並得不經言詞辯
    論為之，刑事訴訟法第302 條第2 款、第307 條分別定有明
    文。又於中華民國94年1 月7 日刑法修正施行前，其追訴權
    或行刑權時效已進行而完成者，比較修正前後之條文，適用
    最有利於行為人之規定，刑法施行法第8 條之1 定有明文。
    查被告行為後，刑法於94年2 月2 日修正公布（94年1 月7
    日係立法院三讀通過之日期），並於95年7 月1 日生效施行
    ，而修正前、後之刑法第80條、第83條關於追訴權時效期間
    及其停止原因等規定不同，其中修正後刑法第80條第1 項將
    時效期間大幅拉長，較之修正前之規定不利於被告，惟修正
    前刑法第83條第1 項規定「追訴權之時效，如依法律之規定
    ，偵查、起訴或審判之程序，不能開始或繼續時，停止其進
    行」，且前開停止時效進行之事由，包括因被告通緝致審判
    程序不能開始或繼續之情形（司法院29年院字第1963號解釋
    要旨可參），較之修正後刑法第83條第1 項規定「追訴權之
    時效，因起訴而停止進行。依法應停止偵查或因犯罪行為人
    逃匿而通緝者，亦同」，係以修正後之刑法第83條第1 項規
    定較為利於被告，是有關追訴權時效之規定，修正前後之規
    定，均有部分有利被告，揆諸前揭規定，自應綜合比較時效
    期間長短及停止原因等相關規定後，整體適用最有利於被告
    之規定。
三、查被告被訴之刑法第339 條第1 項之詐欺取財罪，其法定最
    重本刑為有期徒刑5 年，依修正前刑法第80條第1 項第2 款
    規定，追訴權時效期間為10年，自其犯罪行為終了日「83年
    1 月4 日」開始起算，經加計檢察官自83年7 月5 日開始偵
    查本案，有臺灣板橋地方法院檢察署收狀戳在卷可佐（見83
    年度偵字第11764 號偵查卷第1 頁），迄該署發布通緝日即
    83年9 月2 日止之期間（合計「1 月又29日」，此期間不生
    時效進行之問題），再加計被告於85年3 月4 日為警緝獲後
    ，經檢察官再開始偵查，暨偵查終結起訴繫屬本院審理，迄
    本院發布通緝日即86年4 月14日止之期間（合計「1 年1 月
    又11日」，此期間不生時效進行之問題），再加計因被告通
    緝，致本案審判程序不能開始，而停止追訴權時效進行持續
    所達上開追訴權時效期間之四分之一期間（即「2 年6 月」
    ）後，被告所犯前開詐欺取財罪之追訴權時效，依修正前之
    規定應至「96年10月14日」完成。其次，依修正後刑法第80
    條第1 項第2 款規定，被告所犯之罪，其追訴權時效延長為
    20年，依修正後刑法第83條第1 項規定，經加計檢察官自85
    年11月26日起訴，迄本院發布通緝日即86年4 月14日止之期
    間（合計「4 月又19日」，此期間不生時效進行之問題），
    有本院收狀戳在卷可佐（見本院85年度易字第7878號卷第1
    頁），再加計因被告通緝，致本案審判程序不能開始，而停
    止追訴權時效進行持續所達上開追訴權時效期間之四分之一
    期間（即「5 年」）後，被告所犯前開行使詐欺取財罪之追
    訴權時效，依修正後之規定則至「108 年5 月19日」完成。
    從而，經比較新舊法之規定，修正前之規定顯較有利於被告
    ，依刑法施行法第8 條之1 規定，應適用行為時即修正前刑
    法第80條、第83條有關追訴權時效之規定，是被告所犯前開
    詐欺取財罪之追訴權時效應至96年10月14日完成，而被告雖
    於98年4 月3 日經緝獲歸案，惟其所犯詐欺取財罪之追訴權
    於被告本次緝獲前之96年10月14日即已因時效完成而消滅，
    揆諸前揭說明，本件爰不經言詞辯論，逕為免訴之諭知。
四、併案部分：
    臺灣板橋地方法院檢察署檢察官89年度偵字第10278號併辦
    意旨略以：被告甲○○意圖為自己不法所有，於82年11月間
    ，向乙○○所經營之鑫金電機股份有限公司訂購電熱水器1
    批，貨款共168,000元，被告並開立華南銀行永和分行同額
    之支票以擔保貨款之清償，詎乙○○如期交貨後，被告即避
    不見面，所開立之支票亦遭退票，因認被告涉犯刑法第339
    條第1項之詐欺罪嫌，且與前開起訴部分具有連續犯之裁判
    上一罪關係等語。又臺灣臺北地方法院檢察署檢察官85年度
    偵緝字第527號併案意旨略以：被告與許慶德、林聖華、張
    志誠等四人共同意圖為自己不法之所有，由許慶德、林聖華
    於84年3月20日，向陳育麟所經營之百齡電子工業股份有限
    公司購買無線電機具，並約定分兩次交貨，第一次交貨日為
    84 年3月23日，被告並應給付第一期貨款299萬元，而陳育
    麟於87年3月23日如期交貨至指定地點，由被告張志誠簽收
    後，張志誠隨即交付由被告甲○○所簽發之華南銀行永和分
    行之支票（票面金額299萬元、票號：PB0000000號），詎陳
    育麟於翌日提示該支票，竟遭退票，因認被告此部分亦涉犯
    刑法第339條第1項之詐欺罪嫌，且與前開起訴部分具有連續
    犯之裁判上一罪關係等語。惟本件起訴部分，已因追訴權時
    效完成而消滅，經本院為免訴之諭知，則上開併辦部分與前
    揭諭知免訴部分，自無連續犯之裁判上一罪關係，此部分既
    未經起訴，與前揭諭知免訴部分復無裁判上一罪關係，尚非
    本院所得併予審究，自應退由檢察官另行依法處理，末此敘
    明。
據上論斷，應依刑事訴訟法第302 條第2 款、第307 條，判決如
主文。
中    華    民    國    98    年    6     月    15    日
                  刑事第十六庭  審判長法  官  許必奇
                                      法  官  陳明偉
                                      法  官  鄧雅心
以上正本證明與原本無異。
如不服本判決應於收受判決後10日內向本院提出上訴書狀，並應
敘述具體理由。其未敘述上訴理由者，應於上訴期間屆滿後20日
內向本院補提理由書（均須按他造當事人之人數附繕本）「切勿
逕送上級法院」。
                                      書記官  王小芬
中    華    民    國    98    年    6     月    15    日


司法院資訊處製作；財團法人民間司法改革基金會備份。
